臺灣高等法院臺中分院刑事判決　　　　　　　　　九十四年度上更(一)字第五○號
　　上　訴　人
　　即　被　告　乙○○
　　指定辯護人　本院公設辯護人　丙○○
右上訴人因違反毒品危害防制條例案件，不服臺灣臺中地方法院八十九年度訴字第三
○七四號中華民國九十年九月十九日第一審判決（起訴案號：臺灣臺中地方法院檢察
署八十九年度偵字第一二二二二號、第一六○○五號），提起上訴，經最高法院發回
更審，本院判決如左：
    主      文
原判決關於販賣第一級毒品部分撤銷。
乙○○販賣第一級毒品，累犯，處有期徒刑捌年，扣案之第一級毒品海洛因壹袋（合
計淨重陸點壹肆公克、包裝重壹點柒伍公克），沒收銷燬之；販賣第一級毒品所得新
台幣壹仟元沒收，如全部或一部不能沒收時，以其財產抵償之。
    事      實
一、乙○○曾於民國八十三年間，因違反肅清煙毒條例、侵占、違反麻醉藥品管理條
    例、違反槍砲彈藥刀械管制條例等罪，經法院分別判處有期徒刑三年三月、六月
    、三月及二月，於八十六年十二月十八日縮刑期滿，又因賭博罪，經臺灣臺中地
    方法院判處有期徒刑五月而接續執行，於八十七年四月二十三日執行完畢。猶不
    知悔改，竟意圖營利，於八十九年七月十九日下午三時三十分許，駕駛車號７Ｐ
    ─０２１號計程車至台中市○道路與德化街口，以一包第一級毒品海洛因（淨重
    ○．一二公克、包裝重○‧一二公克，在甲○○另案查扣）新台幣（下同）一千
    元之代價，販賣予駕駛車號Ｈ９─１７３３號自用小客車搭載丁○○前來購買之
    甲○○。乙○○於完成買賣交易後即刻離去，而甲○○及丁○○二人則當場為埋
    伏之警調人員逮捕，並在甲○○之前開車上扣得前開海洛因一包，後經甲○○供
    出上情，警調人員依甲○○之供述，於八十九年七月十九日下午六時三十分許，
    在台中縣潭子鄉○○路○段二二一巷九號前查獲乙○○，並在其身上扣得第一級
    毒品海洛因壹袋（合計淨重六．一四公克、包裝重一．七五公克）。
二、案經法務部調查局台中市調查站（下稱台中市調查站）及台中縣警察局分別移送
    臺灣臺中地方法院檢察署檢察官偵查起訴。
    理      由
一、訊據上訴人即被告乙○○（下稱被告）矢口否認有販賣海洛因之犯行，辯稱：甲○○於八十九年七月十九日當日係來向伊抽支票，並非來向伊購買海洛因，因伊
    在甲○○車上有施用海洛因，下車後所剩之海洛因不慎掉在車上，才被警調查獲
    ，實則伊並未販賣海洛因予甲○○云云。
二、經查：證人甲○○於台中市調查站調查時證稱：「今（十九日）十四時許，我載
    女兒外出閒逛，打電話給丁○○，表示要過去他在台中市○○路的自助餐店，到
    達之後，丁○○坐上我所有車號Ｈ９─１７３３豐田轎車，要我幫忙弄點毒品來
    吸食，於是我們一同乘坐車輛前往乙○○住處，途中我撥打000000000
    0行動電話予乙○○，告訴他明天有張票要到期，並順便問他有沒有海洛因毒品
    ，撥給我一千元的份量，乙○○說他有海洛因毒品，於是我和丁○○便直接到乙○○住所，在台中市○○路○○道路一九三巷巷口等候，只見乙○○從家中走出
    ，坐上渠所有車號７Ｐ─０２１號計程車倒出巷口，再下車交給我一包海洛因毒
    品，我即拿一千元給他，並將該包海洛因轉交丁○○，而乙○○隨即坐上計程車
    駛離該處，而我和丁○○正要離去時即遭貴局人員攔查逮捕，並在我轎車內查獲
    該包毒品海洛因」、「伊僅這一次向乙○○購買毒品海洛因，即遭貴局人員查獲
    ，代價是一千元」、「我是透過綽號「志雄」的友人介紹和乙○○認識，雙方交
    往一年多，交情不錯，有金錢往來」、「我所有之海洛因毒品係於八十九年七月
    十九日十五時三十分，在台中市○○路○○道路一九三巷巷口，以一千元向凌志
    剛購買」（見原審卷第一二四頁至第一三○頁），而證人丁○○於台中市調查站
    調查證稱：「於八十九年七月十九日甲○○於十四、十五時左右打電給我，表示
    他在作茶葉生意，要載一些茶葉去給人試茶，要載我同去，我乃表示同意，故甲○○於下午三時許，至中市○○路我住處載我同去，呂某開車至衛道路一九三巷
    口停了許久，我問他為何，他說要與人談支票之事，不久見開計程車之胖男子（
    即乙○○）趨前與甲○○交談，甲○○從褲袋拿了一東西交給該胖男子，該胖子
    即持貴單位查獲之海洛因交給甲○○，他們之間有談及支票兌現後若有差額彼此
    再來研究處理之事，因不關我事，我未詳聽，不久即遭查獲」等語（見原審卷第
    一三一頁至第一三四頁），其後證人甲○○、丁○○於偵查中亦為相同之證述（
    見偵字第一二二二二號卷第二四頁反面、第二七頁、第二八頁），嗣於原審調查
    時證人丁○○亦證稱：伊於八十九年七月十九日下午有與甲○○到台中市○○街
    ○○道街口，原本甲○○說要拿茶葉去給人家看，後來說要找朋友買毒品，伊當
    時坐在車子裡面，不清楚他的交易，但他應該有買，我有看到他拿一千元，有沒
    有交付，伊剛睡醒伊不清楚等語（見原審卷第七一頁）。且證人丁○○於本院前
    審調查中並證稱：「因為我那天失業心情不好，我告訴他（指甲○○）說看能不
    能買些海洛因來吸，之後甲○○就去連絡被告乙○○買海洛因，因為我並不認識
    被告乙○○。」「（買海洛因的一千元）是甲○○出的」，並供明該一千元是要
    買海洛因的錢，不是要買茶葉等語（見本院前審卷第二七頁、第二八頁）。查證
    人甲○○、丁○○與被告乙○○並無任何仇隙，甲○○更是被告乙○○之朋友，
    又有金錢往來，可見交情匪淺，渠等二位證人並無任何誣陷之動機存在，且二人
    對如何共同至台中市○○路○○道路一九三巷巷口等候，及在渠等車上所查獲的
    毒品確係乙○○所交付等事實，前後供述均一致，且證人丁○○亦有看到甲○○
    拿一千元，而該一千元據證人甲○○證述係拿給被告乙○○買毒品海洛因之代價
    ，可見該一千元係證人甲○○向乙○○買毒品之代價，渠等二位證人之證述亦相
    符合，再參以被告自警詢時至本院審理中均自承該包毒品海洛因確係渠所有。且
    被告於台中市調查站調查時及偵查之初，雖否認有向甲○○收取上開一千元，嗣
    於偵查中亦不諱言甲○○確曾交給伊一千元屬實（見偵字第一二二二二號卷第九
    頁、第三三頁、第四○頁），足徵證人甲○○、丁○○上開證述該包毒品海洛因
    係甲○○以一千元之代價向被告乙○○購得一情，應堪採信。雖其等二位證人就
    究係是誰要向被告乙○○購買毒品海洛因一節，互為推諉，惟查，購買毒品事宜
    係由甲○○聯絡，並由甲○○將錢交給乙○○，又在甲○○之車上查獲，應認係
    由甲○○所購買較符常情。至證人甲○○於原審及本院前審調查時改稱：當天僅
    為支票到期之事出來，並沒有購買海洛因云云，惟其所為翻異核與其之前及證人
    丁○○之上開證言不符，顯係事後迴護被告之詞，核與事實不符，自不足採。又
    在甲○○車上所查扣被告販賣予甲○○之海洛因一包，經送往法務部調查局鑑定
    結果，確係第一級毒品海洛因（淨重為○．一二公克，包裝重為○．一二公克）
    ，有法務部調查局八十九年九月十五日編號000000000號鑑定通知書一
    份在卷可按（見原審卷第一四○頁），又在被告身上所查扣之海洛因一袋，經送
    往法務部調查局鑑定結果，確係第一級毒品海洛因（合計淨重六．一四公克、包
    裝重一．七五公克），亦有法務部調查局八十九年九月五日編號0000000
    00號鑑定通知書一份在卷可憑（見原審卷第一一三頁）。是被告有販賣毒品海
    洛因之犯行甚明，其上開所辯無非係卸責之詞，委無可採。查被告既未承認販賣
    毒品海洛因之犯行，然海洛因為政府嚴格查緝之違禁物，被告苟無利得可圖，應
    無甘冒被查獲法辦之風險，而無利可圖供應他人，是被告應係有賺取差價利潤而
    有販賣之營利意圖至明，被告之犯行堪以認定。
二、核被告所為係犯毒品危害防制條例第四條第一項之販賣第一級毒品海洛因罪，被
    告為販賣而持有第一級毒品海洛因之低度行為，已為販買之高度行為所吸收，不
    另論罪。按毒品危害防制條例於九十二年七月九日經總統公布修正，並於九十三
    年一月九日施行，而該條例於刪除三條、修正二十三條、新增九條後，將全部三
    十六條條文公布，並非僅將相關修正條文公布，該條例雖等同全部修正，然就本
    案而言，被告犯販賣第一級毒品之犯行雖係發生在九十三年一月九日之前，然就
    新舊法而言，俱為有罪之處罰，而該條例第四條第一項之犯罪構成要件及法定刑
    ，均無變更，自不生新舊法比較適用之問題，附此敘明。查被告曾於八十三年間
    ，因違反肅清煙毒條例、侵占、違反麻醉藥品管理條例、違反槍砲彈藥刀械管制
    條例等罪，經法院分別判處有期徒刑三年三月、六月、三月及二月，於八十六年
    十二月十八日縮刑期滿，又因賭博罪，經臺灣臺中地方法院判處有期徒刑五月而
    接續執行，於八十七年四月二十三日執行完畢，有臺灣高等法院被告全國前案紀
    錄表可稽。其於有期徒刑執行完畢後五年內，再犯有期徒刑以上之罪之本案，為
    累犯，除法定刑為死刑、無期徒刑部分依法不得加重外，僅就併科罰金部分加重
    其刑。被告雖有上開販賣第一級毒品之犯行，然其販賣之次數僅一次，販賣之數
    量又少，所得亦僅一千元，其犯罪之情節甚為輕微，只因一時貪念，致觸犯法定
    刑為死刑或無期徒刑之重典，相對於長期、大量販賣毒品之真正毒梟而言，其對
    社會秩序與國民健康之危害，顯然較不成比例，倘亦處以死刑或無期徒刑，不免
    過苛，且無從與真正長期、大量販毒之惡行區別，是其犯罪情狀，在客觀上顯足
    以引起一般人之同情，情節尚堪憫恕，爰依刑法第五十九條之規定，酌量減輕其
    刑，爰先加後減之。原審審理結果，認被告犯上述之罪而予以論罪科刑，固非無
    見，惟警調在台中市○道路一九三巷二十號住處搜索時所扣得分裝袋一大包（已
    在九十年十二月二十一日另案執銷燬，有本院調取扣押物條可稽【見本院卷】）
    ，雖被告於台中市調查站調查時供稱該分裝袋係其所有（見偵字第一二二二二號
    卷第七頁正面），然並未供稱該分裝袋為其供販賣毒品所用或預備之物，此外復
    無其他證據足以證明扣案之上開分裝袋係供被告販賣第一級毒品海洛因犯罪所用
    或係供犯罪預備之物，自亦無法併宣告沒收銷燬或收收。原判決卻誤認上開分裝
    袋一大包係被告所有，為其供販賣海洛因所用之物，而依毒品危害防制條例第十
    九條第一項宣告沒收，自有未妥。被告否認犯罪而執前詞上訴指摘原判決關於被
    告販賣第一級毒品部分不當，雖非有理由，然原判決此部分既有上開可議之處，
    自屬無可維持，應由本院將原判決關於此部分撤銷改判。爰審酌被告素行不佳、
    犯罪之動機、手段、所生危害、販賣之數量及所得均不多，及犯後仍否認犯行等
    一切情狀，就被告販賣第一級毒品部分量處如主文第二項所示之刑。至警調於台
    中縣潭子鄉○○路○段二二一巷九號前，在被告身上所查扣其持有之海洛因一袋
    （合計淨重六．一四公克、包裝重一．七五公克），係屬第一級毒品，自應依毒
    品危害防制條例第十八條第一項前段之規定宣告沒收銷燬。另被告販賣第一級毒
    品海洛因所得之一千元雖未扣案，仍應依毒品危害防制條例第十九條第一項之規
    定宣告沒收，如全部或一部不能沒收時，以其財產抵償之。至被告販賣予甲○○
    之海洛因（淨重○．一二公克、包裝重○‧一二公克），雖係第一級毒品，然因
    已在甲○○另案中查扣（見偵字第一二二二二號卷第三九頁），自應在該案中依
    法宣告沒收銷燬，無需在本案重複宣告沒收銷燬。又扣案之磅秤及研磨器各一具
    ，因被告自在台中市調查站調查時迄本院審理中均自始至終否認係其所有，亦未
    供稱該磅秤及研磨器為其供販賣毒品所用或預備之物，此外復無其他證據足以證
    明上開磅秤及研磨器係供被告販賣第一級毒品海洛因犯罪所用或係供犯罪預備之
    物，自亦無法併宣告沒收銷燬或沒收，併此敘明。
據上論斷，應依刑事訴訟法第三百六十九條第一項前段、第三百六十四條、第二百九
十九條第一項前段、毒品危害防制條例第四條第一項、第十八條第一項前段、第十九
條第一項，刑法第十一條前段、第四十七條、第五十九條，判決如主文。
本案經檢察官蔡振修到庭執行職務。
中      華      民      國　    九十四     年     六      月     一 　　日
                                臺灣高等法院臺中分院刑事第八庭
                                      審判長法  官  羅　得　村
                                      　　　法　官　劉　榮　服
                                      　　　法　官　巫　政　松
右正本證明與原本無異。
如不服本判決應於收受送達後十日內向本院提出上訴書狀，其未敘述上訴之理由者並
得於提起上訴後十日內向本院補提理由書（均須按他造當事人之人數附繕本）。
                      　　　　　　　　　　　書記官  陳　妙　瑋
中      華      民      國　    九十四     年     六      月     二 　　日
                                                                        Ｒ
